臺灣高雄地方法院刑事判決　　　　　　 99年度簡上字第346號
上　訴　人
即　被　告　蔡萬富
上列上訴人因竊盜案件，不服本院高雄簡易庭中華民國99年5 月
31日99年度審簡字第2532號第一審簡易判決（起訴案號：臺灣高
雄地方法院檢察署99年度速偵字第154 號），提起上訴，本院管
轄之第二審合議庭判決如下：
    主  文
原判決撤銷。
蔡萬富犯竊盜罪，處拘役貳拾日，如易科罰金，以新臺幣壹仟元
折算壹日。
    事  實
一、蔡萬富因罹患精神分裂症，致其對外界事務之知覺理會、判
    斷作用能力及其行為控制能力，相較於普通人平均程度顯然
    減退，其辨識行為違法或依其辨識而行為之能力，顯著減低
    ，意圖為自己不法之所有，於民國99年5 月5 日中午某時許
    ，在高雄市○○區○○里○○路78號「鳳芸宮」1樓，見張
    春美所騎乘黃暘展所有之車號ND9-67 1號重型機車停放於該
    處，鑰匙未取下，遂以該車鑰匙開啟機車電源而徒手竊取該
    機車得手離去。嗣於同日13時10分許，在高雄市林園區○○
    ○路與中芸三路路口，為警查獲，始悉上情。
二、案經高雄市政府警察局林園分局移請臺灣高雄地方法院檢察
    署偵查起訴。
    理  由
一、按被告以外之人於審判外之陳述，雖不符刑事訴訟法第159
    條之1 至第159 條之4 之規定，而經當事人於審判程序同意
    作為證據，法院審酌該言詞陳述或書面陳述作成時之情況，
    認為適當者，亦得為證據。當事人、代理人或辯護人於法院
    調查證據時，知有第159 條第1 項不得為證據之情形，而未
    於言詞辯論終結前聲明異議者，視為有前項之同意，同法第
    159 條之5 第1 、2 項分別定有明文。本判決所引用之傳聞
    證據，當事人迄未於本案言詞辯論終結前聲明異議，依前開
    法條之規定，視為當事人已同意援引作為證據，且經本院審
    酌該等言詞陳述或書面陳述作成時之情況及證據取得過程等
    節，認為適當，可以作為認定事實之依據。
二、訊據上訴人即被告對於上開犯罪事實坦承不諱（見警卷第2
    頁、偵卷第6 頁），復經證人張春美證述綦詳（見警卷第6
    頁），另有查獲照片2張、贓物認領保管單、車籍查詢基本
    資料詳細畫面、林園分局搜索扣押物品目錄表各1紙在卷可
    稽（見警卷第15至18頁），足認被告上開自白與事實相符，
    而堪採信，本件事證明確，被告上開竊盜犯行堪以認定，應
    予依法論科。
三、核被告所為，係犯刑法第320 條第1 項竊盜罪。又按行為時
    因精神障礙或其他心智缺陷，致其辨識行為違法或依其辨識
    而行為之能力，顯著減低者，得減輕其刑，刑法第19條第2
    項定有明文。查被告罹患中度精神障礙乙節，有中華民國身
    心障礙手冊影本、高雄市立凱旋醫院診斷書1 紙在卷可參（
    見本院簡上卷第5 、6 頁），復經本院囑託高雄市立凱旋醫
    院對被告施以精神鑑定，該院參考被告出生及發展史、學校
    史、兵役史、職業史、家庭狀況與行為觀察、會談、精神狀
    況、精神科病史、心理測驗，鑑定結果認：「案主即被告為
    躁鬱症患者，99年5 月5 日犯案當時應為躁鬱症的躁期發作
    ，即使經過5 個月的治療，病情相對穩定之情況下，精神衡
    鑑仍然顯現出認知能力有所退化，計畫組織能力不佳，且稍
    據衝動性，可見犯案當時精神狀況應該更無法認知行為的後
    果來抑制自己的不當行為。病患並有脫離現實之精神疾病
    ... 雖可辨識竊盜是不對的行為，但是因為精神障礙這個中
    介因子對其產生中動影響，使其依辨識而行為之能力顯著減
    低」等語，有高雄市立凱旋醫院100 年1 月18日高市凱醫成
    字第1000000588號函附精神鑑定報告書1 份在卷可佐（見本
    簡上卷第34至39頁）。本院參酌上開鑑定結果，並審酌被告
    於本案行為時，因其罹患躁鬱症及有脫離現實之精神疾病症
    狀，致對於認知能力及情緒之控制力不佳，行為受此症狀所
    影響，足認被告行為時確有因心智缺陷致其辨識行為違法之
    能力及依其辨識而行為之能力，均顯著減低之情形，爰依刑
    法第19條第2 項規定減輕其刑。本件被告犯罪事證明確，原
    審予以論罪科刑，固非無見，惟查被告行為時因有躁鬱症等
    中度精神障礙，致其辨識行為違法之能力及依其辨識而行為
    之能力較一般人顯著降低，得依刑法第19條第2 項規定減輕
    其刑，已如前述，原審未及審酌，尚有未合。被告以其罹有
    精神疾病為由，提起上訴，請求減輕其刑，為有理由，自應
    由本院將原判決撤銷改判。爰審酌被告為圖己便利，見他人
    鑰匙未取下，即趁機竊取他人財物，破壞他人對財產權之支
    配，所為實有不該，惟念及被告犯後坦承犯行，態度尚可，
    且罹患躁鬱症等精神疾病，自制力不足，辨識行為違法之能
    力或依其辨識而行為之能力明顯較常人為低，及其犯罪手段
    暨犯罪之動機、目的、智識程度等一切具體情狀，量處如主
    文所示之刑，並諭知易科罰金之折算標準，以示懲儆。
四、至前揭高雄市立凱旋醫院鑑定意旨雖以：被告日後仍有再犯
    之可能，也有危害公共安全之虞，有交由醫療院所監護持續
    實施治療之必要，治療時間先以一年全日住院，再依其精神
    狀況，給予建議治療等語。查，被告於本案犯行遭查獲後，
    於99年5 月6 日即經家人送高雄市立凱旋醫院住院治療至
    100 年1 月29日症狀穩定後出院，復於100 年3 月30日於該
    醫院繼續住院治療中，此有高雄市立凱旋醫院診斷書2紙 、
    100 年2 月15日高市凱醫成字第1000001298號函在卷可佐（
    見本院簡上卷第6 、41、71頁），足見被告現已住院接受專
    業精神治療；且被告經前開住院治療後，迄未再犯罪，此有
    臺灣高等法院被告前案紀錄表在卷可按，是就本案自無再諭
    知被告應入相當處所施以監護之必要，併此說明。
據上論斷，應依刑事訴訟法第455 條之1 第1 項、第3 項、第36
9 條第1 項前段、第364 條、第299 條第1 項前段，刑法第320
條第1 項、第19條第2 項、第41條第1 項前段，刑法施行法第1
條之1 ，判決如主文。
本案經檢察官鄭靜筠到庭執行職務。
中    華    民    國    100   年    4     月    27    日
                  刑事第十一庭  審判長  法  官  李代昌
                                        法  官  林韋岑
                                        法  官  鄭  瑋
以上正本證明與原本無異。
不得上訴。
中    華    民    國   100    年    4     月    28    日
                                        書記官  蔡佩珊
附錄論罪科刑法條：
中華民國刑法第320條
意圖為自己或第三人不法之所有，而竊取他人之動產者，為竊盜
罪，處5 年以下有期徒刑、拘役或5 百元以下罰金。
意圖為自己或第三人不法之利益，而竊佔他人之不動產者，依前
項之規定處斷。
前二項之未遂犯罰之。